最  高  行  政  法  院  裁  定
                                     100年度裁字第2030號
上  訴  人  鄭士如
訴訟代理人  李世章  律師
            徐念懷  律師
被 上訴 人  經濟部智慧財產局
代  表  人  王美花
上列當事人間發明專利舉發事件，上訴人對於中華民國100年6月
13日智慧財產法院100年度行專訴字第18號行政判決，提起上訴
，本院裁定如下：
    主  文
上訴駁回。
上訴審訴訟費用由上訴人負擔。
    理  由
一、按「原告之訴，有左列各款情形之一者，行政法院應以裁定
    駁回之。但其情形可以補正者，審判長應定期間先命補正：
    ．．．十、起訴不合程式或不備其他要件者。」「上訴不合
    法者，最高行政法院應以裁定駁回之。但其情形可以補正者
    ，審判長應定期間先命補正。」行政訴訟法第107條第1項第
    10款、第249條第1項分別定有明文；依同法第263條規定，
    第107條第1項第10款之規定於上訴審程序準用之。次按，上
    訴乃受不利判決之當事人，向上級審法院聲明不服而請求救
    濟之方法，苟非受不利判決之當事人，自不許提起上訴。
二、本件上訴人對於智慧財產法院100年度行專訴字第18號行政
    判決（下稱原判決）提起上訴，惟原判決之當事人係新揚科
    技股份有限公司(下稱新揚公司)與經濟部智慧財產局，此有
    該判決書足稽。上訴人並非原判決之當事人，亦非判決效力
    所及之人，自不得對該判決聲明不服，從而其上訴顯然不備
    行政訴訟法第107條第1項第10款所定之其他要件，本院無從
    命補正，依首開規定及說明，應認其上訴為不合法。又按，
    判決有誤寫、誤算或其他之顯然錯誤者，法院得依聲請以裁
    定更正之，行政訴訟法第218條準用民事訴訟法第232條第1
    項固定有明文；惟所謂顯然錯誤者，乃指判決中所表示者與
    法院本來之意思顯然不符者而言。原判決業已敘明：本件係
    以新揚公司為原告委任李世章律師、徐念懷律師為訴訟代理
    人，於民國100年3月5日向原審法院提起行政訴訟，斯時已
    發生訴訟繫屬及當事人恆定之法律效果，且原告新揚公司起
    訴時已提出律師委任狀，亦無行政訴訟法第28條準用民事訴
    訟法第49條所稱為訴訟必要允許欠缺之情形，原告新揚公司
    主張係訴訟代理人於起訴狀誤將該公司列為原告，欲起訴者
    應為原舉發人即上訴人云云，為可歸責於表意人之過失，依
    民法第88條第1項但書規定，不得加以撤銷，亦無從更正，
    並以原告新揚公司非被上訴人所為行政處分之相對人，為當
    事人不適格，而駁回原告新揚公司在原審之訴，核無不合，
    亦無民事訴訟法第232條第1項所規定之顯然錯誤等情事。況
    且，新揚公司與上訴人為不同之權利義務主體，上訴人聲請
    將本件起訴之原告由新揚公司更正為上訴人，自已構成訴之
    變更，而非未變更訴之同一性之錯誤更正範疇。上訴人援引
    非本院判例且與本件事實不相同之最高法院98年度台抗字第
    642號裁定意旨，主張法院對於判決內之顯然錯誤既得以依
    職權自行更正，則當事人就其書狀內誤植之顯然錯誤，更無
    不許其聲請更正之理，顯係誤解法律之規定，即非有據，併
    予指明。
三、據上論結，本件上訴為不合法。依行政訴訟法第249條第1項
    前段、第104條，民事訴訟法第95條、第78條，裁定如主文
    。
中    華    民    國    100   年    8     月    18    日
                    最高行政法院第三庭
                        審判長法官  黃  璽  君
                              法官  楊  惠  欽
                              法官  吳  東  都
                              法官  陳  金  圍
                              法官  蕭  惠  芳

以  上  正  本  證  明  與  原  本  無  異
中    華    民    國    100   年    8     月    19    日
                              書記官  伍  榮  陞